【裁判字號】    99,重抗,37
【裁判日期】    990716
【裁判案由】    返還溢繳裁判費
【裁判全文】
臺灣高等法院臺南分院民事裁定  99年度重抗字第37號
抗告人  卓承廣  住嘉義市○○路000號
        侯薇（原名侯香如）
                住同上
        侯尚余（原名侯仁彗）
                住同上
上列抗告人因與相對人吳賢寬等間請求遷讓房屋等事件，聲請返
還溢繳裁判費，對於中華民國99年6月7日臺灣嘉義地方法院97年
度重訴字第78號裁定，提起抗告，本院裁定如下：
    主    文
抗告駁回。
抗告程序費用新臺幣壹仟元由抗告人負擔。
    理    由
一、按對於裁定，除別有不許抗告之規定者外，依民事訴訟法第
    482 條規定，得為抗告。又依本編規定，應為抗告而誤為異
    議者，視為已提起抗告；提起抗告，應於裁定送達後十日之
    不變期間內為之。同法第495條前段、第487條分別定有明文
    。查本件抗告人不服原審駁回上訴之裁定，於同年月16日向
    原審提出民事聲明異議狀，揆諸上開規定，其異議視為提起
    抗告，並已遵守法定抗告期間，合先敘明。
二、抗告意旨略以：按為防止裁判牴觸減輕訟累鼓勵一訴解決紛
    爭之立法目的，始於民事訴訟法第77條之15第1 項規定不另
    徵收反訴裁判費。基於鼓勵以反訴解決爭議，不重複徵收裁
    判費原則，在本件訴訟之本訴與反訴，就訴訟標的價額之核
    定計算方式相同，伊既已合法繳納本訴裁判費，抗告人即反
    訴原告已無繳納裁判費之必要義務。又本件訴訟標的價額之
    核定，原審雖依民事訴訟法第77條之4 前段為之，但因系爭
    地上權設定登記範圍（系爭第6、6-3、6-4 地號及建築面積
    ），並無確定租地租金情形，依據同法第77條之4 後段、第
    77條之1第2項規定，應以土地之地價徵收裁判費，原審以一
    年租屋金24萬元之15倍核定裁判費，於法顯然有誤。自應依
    同法第77條之26規定，退還於98年5月5日溢收之裁判費新臺
    幣（下同）95,545元，原裁定駁回聲請，即有未合，爰提起
    抗告，求予廢棄原裁定，並請准退還該溢收之裁判費等語。
二、按本訴與反訴之訴訟標的相同者，反訴不另徵收裁判費，民
    事訴訟法第77條之15第1 項定有明文。而所謂訴訟標的相同
    ，係指經原告或反訴原告主張並以原因事實特定後請求法院
    審判之實體法上權利同一者而言，凡反訴主張之權利與本訴
    不同者，即為不同之訴訟標的，應另徵收裁判費（最高法院
    98年度台抗字第123號民事裁定）。本件原審法院97 年度重
    訴字第78號遷讓房屋等事件，相對人本訴係主張兩造之租賃
    契約既已屆期，抗告人對系爭房地已無占有權源，爰依民法
    第767條、第455 條前段之規定及租賃契約書第6條前段之約
    定，請求抗告人自租賃物遷出，將土地、房屋交還，另依不
    當得利之法律關係請求抗告人連帶賠償未依約遷讓房屋損害
    及違約金。而抗告人則是本於未登記不動產時效取得之要件
    ，反訴主張時效取得地上權，請求連帶返還23年所收取之租
    金稅款並利息。兩者之訴訟標的並不相同，自無民事訴訟法
    第77條之15第1項規定之適用。
四、又原法院就抗告人所提起之反訴，其中就時效取得地上權部
    分，依民事訴訟法第77條之4，核定訴訟標的價額為360萬元
    ，加計反訴原告侯尚余請求反訴被告連帶返還5,948,000 元
    部分，核定反訴訴訟標的價額為9,548,000元（360萬元＋5,
    948,000元＝9,548,000元），命反訴原告繳納第一審裁判費
    95,545元，並無不合。抗告人主張依民事訴訟法第77條之15
    第1 項規定，無重複繳納反訴裁判費之義務，故其所繳者屬
    溢繳應予退還云云，與法無據，不能准許。原裁定駁回抗告
    人退還溢繳裁判費之聲請，於法並無不合，抗告意旨指摘原
    裁定不當，求予廢棄，為無理由，應予駁回。
五、據上論結，本件抗告為無理由，應依民事訴訟法第495條之1
    、第449條第1項、第95條、第78條、第85條第1 項前段，裁
    定如主文。
中    華    民    國    99    年    7     月    16    日
                  民事第一庭    審判長法  官  丁振昌
                                      法  官  林永茂
                                      法  官  李素靖
上為正本係照原本作成。
本裁定除以適用法規顯有錯誤為理由外，不得再抗告。如提出再
抗告，應於收受送達後10日內委任律師為代理人向本院提出再抗
告狀（須附繕本），並繳納再抗告費新台幣1千元。
中    華    民    國    99    年    7     月    16    日
                                      書記官  陳昆陽
【附記】
民事訴訟法第495條之1第2項準用同法第466條之1第1、2項規定
：
(1)對於第二審判決上訴，上訴人應委任律師為訴訟代理人。但上
  訴人或其法定代理人具有律師資格者，不在此限。
(2)上訴人之配偶、三親等內之血親、二親等內之姻親，或上訴人
  為法人、中央或地方機關時，其所屬專任人員具有律師資格並
  經法院認為適當者，亦得為第三審訴訟代理人。
民事訴訟法第466條之2第1項：
  上訴人無資力委任訴訟代理人者，得依訴訟救助之規定，聲請
  第三審法院為之選任律師為其訴訟代理人。

司法院資訊處製作；財團法人民間司法改革基金會備份。
